【裁判字號】    97,台上,992
【裁判日期】    970313
【裁判案由】    常業詐欺
【裁判全文】
最高法院刑事判決              九十七年度台上字第九九二號
上  訴  人  丙○○
                    巷2號4樓
            丁○○
                    樓
            甲○○
共      同
選任辯護人  林亦書律師
上  訴  人  戊○○
                    巷2號4樓
            乙○○
                    樓
上列上訴人等因常業詐欺案件，不服台灣高等法院台中分院中華
民國九十六年五月九日第二審判決（九十五年度金上訴字第一一
五八號，起訴案號：台灣南投地方法院檢察署九十三年度偵字第
三九七九、四三二八號、九十四年度偵字第八八八號），提起上
訴，本院判決如下：
    主  文
上訴駁回。
    理  由
一、常業詐欺部分：
按刑事訴訟法第三百七十七條規定，上訴於第三審法院，非以判
決違背法令為理由，不得為之。是提起第三審上訴，應以原判決
違背法令為理由，係屬法定要件。如果上訴理由書狀並未依據卷
內訴訟資料，具體指摘原判決不適用何種法則或如何適用不當，
或所指摘原判決違法情事，顯與法律規定得為第三審上訴理由之
違法情形，不相適合時，均應認其上訴為違背法律上之程式，予
以駁回。本件上訴人丙○○、丁○○、甲○○、戊○○、乙○○
上訴意旨略稱：(一)、丙○○、丁○○、甲○○固承認參與如原判
決事實欄所載之常業詐欺等犯行，然張育誌於警詢初供及於檢察
官偵查中所供述之內容，從未言及丙○○、丁○○在集團內擔任
幹部，及甲○○為車首，負責指揮王招財、邱錦樹等情。其與原
判決援引張育誌於警詢中不利丙○○、丁○○、甲○○供述各情
，不盡相符，而參酌丙○○、乙○○於警詢及檢察官偵查中相關
供述各情，堪認張育誌於警詢中不利丙○○、丁○○、甲○○供
述各情，並非事實。乃原判決就上開有利丙○○、丁○○、甲○
○之證據，未說明其何以不能為有利彼等論斷之理由，而逕予認
定丙○○、丁○○擔任該犯罪集團之幹部，甲○○則指揮王招財
等人提領被害人匯入人頭帳戶之款項，並據以量處丙○○、丁○
○、甲○○較高之刑度，於法有違等語。(二)、丙○○、戊○○、
乙○○僅擔任撥打恐嚇及詐騙電話之工作，且均無前科並自始坦
承犯行；又丙○○罹患先天性「竇性心律不整」，戊○○罹患「
腦病變併右側顏面肌肉肌緊張不全」，並因上開嚴重病症遭退役
；另丙○○、戊○○之父係視障者，端賴彼等二人奉養。丙○○
、戊○○、乙○○三人顯均符合諭知緩刑之條件，乃原審未斟酌
上情而未對彼等三人為緩刑之諭知，於法有違等語。
惟查原判決認定上訴人五人有原判決事實欄所記載之共同常業詐
欺犯行，係以訊據上訴人五人，除丙○○、丁○○二人否認係幹
部，及甲○○否認有指揮提領款項外，餘均坦承不諱，丙○○、
丁○○辯稱：彼等僅係負責接聽電話，並不是該集團之幹部等語
，甲○○辯稱：伊僅係擔任提款之車手云云。然查上訴人五人確
有原判決事實欄所載之犯行，業據張育誌供承甚詳，核與上訴人
五人及盧雲、蔡佩玢、趙文生、王招財、邱錦樹等人所供述之情
節相符，並據如原判決附表１、２所示之各被害人於警詢中等指
訴明確，復有如原判決附表１、２所示各被害人提供之銀行交易
明細表、銀行存摺影本、郵局儲金簿、郵局帳戶歷史交易明細表
、郵局匯款收據，及各被害人提供之詐騙廣告單等資料，暨如原
判決附表４所示之人頭帳戶基本資料等可資佐證。此外，復有王
招財、邱錦樹、盧雲等人之通訊監察譯文、甲○○提款錄影擷取
畫面三張、相關行動電話雙向通聯紀錄、通訊監察錄音帶一二七
捲、如原判決附表３至６所示之帳戶存摺、金融卡、行動電話等
物扣案足憑。戊○○、盧雲、蔡佩玢、趙文生雖於原審審理中供
稱：丁○○僅負責接電話，工作性質與彼等均相同，均係受張育
誌之指揮等語，惟張育誌於警詢供稱：……丙○○、丁○○擔任
幹部、甲○○為車首等情甚詳，且參諸乙○○於警詢及檢察官偵
查中供稱：該詐欺集團還有多少人滯留大陸，這要問丙○○，…
…九十三年八月初，伊與丁○○等人一起到大陸，在福州鄉下從
事詐騙行為，過去時是丙○○來接彼等，丁○○綽號「娃娃」、
「妹仔」；邱錦樹於檢察官偵查中供稱：提領的錢交給甲○○，
是「妹仔」打電話給伊及王招財和甲○○，通知彼等那裡有錢可
以領；王招財於警詢中供稱：伊認識甲○○、邱錦樹，彼等都是
車手，負責提領錢，甲○○也擔任車頭，負責管理伊及邱錦樹等
車手等情，堪認丁○○、甲○○辯解及戊○○、盧雲、蔡佩玢、
趙文生上開供述各情，係屬事後卸責及迴護之詞，均不足採信等
情，予以綜合判斷。因而撤銷第一審判決，改判論處上訴人五人
共同常業詐欺罪刑，已於判決內說明其所憑之證據及其認定之理
由，從形式上觀察，並無違背法令之情形。按供述證據前後，雖
稍有參差或互相矛盾，事實審法院非不可本於經驗法則斟酌其他
證據作合理之比較定其取捨，從而供述證據之一部認為真實者予
以採取，亦非證據法則所不許。又證據之取捨與證據之證明力如
何，均屬事實審法院得自由裁量、判斷之職權；苟其此項裁量、
判斷，並不悖乎通常一般之人日常生活經驗之定則或論理法則，
又於判決內論其何以作此判斷之心證理由者，即不得任意指摘
其為違法，而據為提起第三審上訴之合法理由。原判決認定丙○
○、丁○○擔任該犯罪集團幹部，甲○○則指揮王招財等人提領
被害人匯入人頭帳戶之款項等情，並非單憑張育誌於警詢中不利
彼等之供述，原判決綜合前揭證據資料，認定上訴人五人確有原
判決事實欄所載之犯行，並就丙○○、丁○○、甲○○參與犯罪
之情形，於事實欄為上開認定記載等情，乃其採證認事調查職權
之合法行使，不容任意指為違法。縱認原判決對張育誌、乙○○
等相關供述各情，未逐句說明其為如何斟酌取捨之理由，而有微
疵，然於判決之結果並無影響，依刑事訴訟法第三百八十條規定
，仍不得據為合法之第三審上訴理由。又是否宣告緩刑係屬事實
審法院得依職權自由裁量之事項，原審斟酌丙○○、戊○○、乙
○○本件犯罪情節等情，而對彼等未為緩刑之宣告，不得任意指
為違法。上訴人五人徒憑己意或就原判決已有說明之事項，或就
原審判斷證據證明力之合法職權行使，漫指其違法，重為單純事
實上之爭執，難謂係適法上訴第三審之理由，彼等此部分上訴違
背法律上之程式，應予駁回。另本院為法律審，以審核下級審法
院裁判有無違背法令為職責，不及於對被告犯罪事實有無等之相
關之調查，故當事人不得向本院主張新事實或提出新證據。丙○
○、戊○○、乙○○附於上訴理由狀，向本院提出之相關診斷證
明書、兵役驗退證明書、免役證明書、身心障礙手冊影本等，本
院無從審酌。再丙○○、戊○○、乙○○之第三審上訴既非合法
，則其請求本院予以宣告緩刑，亦屬無從審酌，均附此說明。
二、恐嚇取財部分：
按刑事訴訟法第三百七十六條所列各罪之案件，經第二審判決者
，不得上訴於第三審法院，法有明文。本件上訴人等恐嚇取財部
分，原判決認係成立刑法第三百四十六條第一項恐嚇取財及同條
第三項、第一項恐嚇取財未遂之罪，核屬刑事訴訟法第三百七十
六條第六款之案件，依上開說明，既經第二審判決，自不得上訴
於第三審法院。縱此部分與前述上訴人等常業詐欺部分，有牽連
犯關係為裁判上一罪，但彼等常業詐欺部分之上訴為不合法，本
院應從程序上予以駁回，而無從為實體上判決，對於輕罪之此部
分，亦無從適用審判不可分原則，為實體上審判。上訴人等竟復
對此部分提起上訴，顯為法所不許，應予駁回。
據上論結，應依刑事訴訟法第三百九十五條前段，判決如主文。
中    華    民    國  九十七  年    三    月   十三   日
                      最高法院刑事第一庭
                          審判長法官  董  明  霈
                                法官  林  茂  雄
                                法官  張  祺  祥
                                法官  宋      祺
                                法官  陳  祐  治
      本件正本證明與原本無異
                                      書  記  官
中    華    民    國  九十七  年    三    月   二十   日
                                                      Ｑ


司法院資訊處製作；財團法人民間司法改革基金會備份。
